臺灣高等法院臺南分院刑事判決
                                    111年度上訴字第562號
上  訴  人  
即  被  告  陳之駿





指定辯護人  本院公設辯護人  簡松柏    
上列上訴人因違反毒品危害防制條例案件，不服臺灣嘉義地方法
院109年度訴字第636號中華民國111年3月23日第一審判決（起訴
案號：臺灣嘉義地方檢察署109年度偵字第7516號），提起上訴
，本院判決如下：
    主  文
原判決關於所處之刑部分撤銷。
陳之駿處有期徒刑參年陸月。
    事實及理由
一、刑事訴訟法第348條於民國110年6月18日修正施行：「上訴
    得對於判決之一部為之。對於判決之一部上訴者，其有關係
    之部分，視為亦已上訴。但有關係之部分為無罪、免訴或不
    受理者，不在此限。上訴得明示僅就判決之刑、沒收或保安
    處分一部為之。」同日修正施行之刑事訴訟法施行法第7條
    之13規定：「中華民國110年5月31日修正通過之刑事訴訟法
    施行前，已繫屬於各級法院之案件，於施行後仍適用修正前
    刑事訴訟法第348條規定；已終結或已繫屬於各級法院而未
    終結之案件，於施行後提起再審或非常上訴者，亦同。」又
    110年6月18日刑事訴訟法第348條修正施行前已繫屬於第一
    審或第二審法院之案件，在修正施行後始因上訴而繫屬於第
    二審或第三審法院者，應適用修正後規定以定其上訴範圍（
    最高法院110年度台上大字第5375號裁定意旨參照）。經查
    ：本案於上述規定修正施行之後始繫屬於本院（見本院卷第
    3頁），上訴之效力及範圍應依修正後第348條規定。而原審
    判決後，檢察官並未提起上訴，被告於本院明示僅就原判決
    量刑部分提起上訴（見本院卷第164頁），是本件審判範圍
    僅及於原判決量刑部分，原判決關於犯罪事實、所犯法條及
    論罪部分之認定，並非本院審查範圍。
二、本案據以審查原判決之量刑妥適與否之原審所認定犯罪事實
    及其罪名部分：
　㈠原判決認定之犯罪事實：
　　陳之駿明知愷他命（Ｋetamine）係毒品危害防制條例第2條
    第2項第3款所列管之第三級毒品，依法不得販賣，乃於109
    年6月17日開始，利用微信帳號「嘉義大當鋪營業中」刊登
    「1萬元月息1900、2萬元月息3600、三萬元月息5300」等販
    賣愷他命之文字訊息予不特定人知悉，而呂暐、彭郁錡因經
    濟窘迫缺錢購買第三級毒品愷他命，且其等透過微信軟體得
    悉帳號「嘉義大當鋪營業中」刊登上述販賣愷他命之文字訊
    息，乃共同謀議強盜，由呂暐於同年月20日凌晨2、3時左右
    ，以手機通訊軟體微信與暱稱「嘉義大當鋪-營」之陳之駿
    聯繫，佯稱欲購買愷他命，並相約於嘉義市福全街與中興路
    路口交易，呂暐隨即駕駛懸掛竊得之ACR-7510號車牌之其所
    有自小客車攜帶其所有，足供兇器使用的折疊小刀1把(置於
    車內排檔前方零錢盒內)，及他人遺留車上有臺南市警局及
    警徽標示之警用手銬1副，搭載彭郁錡前往約定地點等候，
    而陳之駿於呂暐佯裝有購買第三級毒品愷他命之意願並聯繫
    相約見面地點後，乃意圖營利，基於販賣第三級毒品之犯意
    ，也攜帶第三級毒品愷他命1包（重約10公克）騎乘車牌號
    碼000-000號普通重型機車於同日上午5時39分許抵達上開約
    定地點，呂暐隨即招手示意陳之駿上車，待陳之駿自右後車
    門上車後，彭郁錡假意詢問陳之駿毒品價格，佯裝要交易毒
    品，冷不防朝陳之駿揮一拳，於陳之駿倒向駕駛座後方時，
    持呂暐所有置於車內零錢盒的折疊小刀抵住陳之駿脖子脅迫
    ，呂暐同時下車，先拔走陳之駿的機車鑰匙，再持警用手銬
    從右後車門將陳之駿的雙手反銬在背後，並佯裝為警察，除
    以電話佯裝呼叫支援外，向陳之駿告知要其配合及宣讀逮捕
    後的相關權利，且搜索陳之駿的身體，自其身上搜得重約10
    公克的愷他命，呂暐因認陳之駿的機車置物箱內還有其他物
    品，乃持陳之駿所騎乘上開機車鑰匙開啟置物箱但未果，遂
    要求陳之駿下車開啟機車置物箱，惟陳之駿亦無法開啟，呂
    暐因恐陳之駿有同夥在旁前來支援，只得作罷，但又於離去
    前，將陳之駿置於機車前方置物箱內的Apple廠牌手機3支取
    走後，隨即駕車與彭郁錡逃逸，陳之駿因之販賣第三級毒品
    未遂。
  ㈡原判決認定之被告所犯罪名：修正前毒品危害防制條例第4條
    第6項、第3項之販賣第三級毒品未遂罪。　
三、上訴意旨之論斷：　　
  ㈠被告上訴意旨主張：被告承認販賣第三級毒品未遂之犯行，
    且對於原審所認定攜帶第三級毒品愷他命10公克至現場遭強
    盜之事實亦不爭執，被告已坦承犯行，請求依毒品危害防制
    條例第17條第2項及刑法第59條規定減輕其刑。
  ㈡關於其他刑之減輕事由：
　　被告販賣第三級毒品之行為並未達於既遂之程度，爰依刑法
    第25條第2項規定減輕其刑。
  ㈢量刑撤銷改判之理由：
　⒈原審就被告犯行，認罪證明確，應予論罪科刑，固非無據，
    然按，刑罰之量定，固屬法院自由裁量之職權行使，惟刑事
    審判之量刑，旨在實現刑罰權之分配的正義，故法院對科刑
    判決之被告量刑，應符合罪刑相當原則，使罰當其罪，以契
    合人民之法律感情。此所以刑法第57條明定科刑時應審酌一
    切情狀，尤應注意該條所列各款情形，以為科刑輕重之標準
    。而刑罰之量定，固屬事實審之職權，惟我國現階段第二審
    仍採覆審制，對於事實之認定、法律適用及量刑，均應予重
    複調查審認，是以，第二審於量刑時或審酌原審量刑是否妥
    適時，亦應受刑法第57條規定之拘束，倘刑法第57條所列各
    款事由所依據之事實，與第一審所認定者不符，而影響到行
    為人之責任輕重之判定時，原審依據原認定事實所導出之刑
    度，即難認妥適。經查：被告於原審否認犯行，於本院已坦
    承犯行，態度尚稱良好，此部分量刑審酌之事實已有不同，
    本院為事實審之覆審法院，量刑受刑法第57條規定之限制，
    是被告於本院坦承犯行，亦為犯罪後態度所應考量之量刑事
    由，而為法院於量刑時所應審酌，以符合罪刑相當原則。原
    審就此部分未及審酌，尚有未妥。
　⒉被告上訴意旨指摘原判決量刑過重，非無理由，自應由本院
    將原判決此部分撤銷改判，以期適法。至於被告上訴主張應
    依毒品危害防制條例第17條第2項及刑法第59條之規定減輕
    其刑部分，因被告於偵查中否認犯行，並無毒品危害防制條
    例第17條第2項之適用；另被告明知第三級毒品依法不得販
    賣，仍無視於國家杜絕毒品犯罪之禁令販賣愷他命，業已造
    成社會治安重大影響，且其年輕力壯，竟憑藉販毒獲利，流
    散毒害，戕人身心，足見其僥倖之心態，又被告所犯販賣第
    三級毒品罪，其法定刑為7 年以上有期徒刑，因所涉販賣第
    三級毒品犯行屬未遂，其法定刑已大幅減輕，即無情輕法重
    之情形，衡情並無何等足以引起一般同情之客觀情狀，故本
    院認其販賣第三級毒品未遂犯行並無適用刑法第59條規定酌
    減其刑之餘地，被告此部分主張，並無理由。
  ㈣爰審酌被告於本案犯行前並無前科，有台灣高等法院被告前
    案紀錄表附卷可參（見本院卷第43-48頁），素行尚可，應
    知毒品戕害人之身心健康甚鉅，竟無視我國及國際上普遍對
    於毒品均採嚴厲管制措施，為本案犯行，惟念被告雖有意圖
    營利販賣毒品之犯意，然呂暐、彭郁錡卻佯以購買毒品之意
    行強盜毒品及其他財物之實，致被告自身亦受有損害非微，
    且被告販毒重量、對象人數暨次數皆屬輕微，惡性與販賣毒
    品之「大盤」或「中盤」尚有區別，犯罪情節亦有不同，被
    告於偵查中雖否認犯行，於原審已坦認大部分犯行，且於本
    院已坦承全部犯行，尚有悔意，兼衡其犯罪動機、目的、手
    段，於本院自陳高中肄業之智識程度、入監前從事租車行工
    作、未婚、與父母親均已離散、由外公扶養成長（見本院卷
    第173頁）等一切情狀，量處如主文第2項所示之刑。
四、應適用之法條：
    刑事訴訟法第369條第1項前段、第373條。
本案經檢察官吳咨泓提起公訴，檢察官蔡麗宜到庭執行職務。
中　　華　　民　　國　　111 　年　　7 　　月　　13　　日
                  刑事第七庭    審判長法  官  吳勇輝　　
                                      法  官  黃國永
                                      法  官  吳錦佳
以上正本證明與原本無異。
如不服本判決應於收受送達後20日內向本院提出上訴書狀，其未
敘述上訴理由者，並得於提起上訴後20日內向本院補提理由書（
均須按他造當事人之人數附繕本）「切勿逕送上級法院」。
　　　　　　　　　　　　　　　　　　　書記官  王杏月　　
中　　華　　民　　國　　111 　年　　7 　　月　　13　　日
本判決論罪科刑條文：
修正前毒品危害防制條例第4條
製造、運輸、販賣第一級毒品者，處死刑或無期徒刑；處無期徒
刑者，得併科新臺幣二千萬元以下罰金。
製造、運輸、販賣第二級毒品者，處無期徒刑或七年以上有期徒
刑，得併科新臺幣一千萬元以下罰金。
製造、運輸、販賣第三級毒品者，處七年以上有期徒刑，得併科
新臺幣七百萬元以下罰金。
製造、運輸、販賣第四級毒品者，處五年以上十二年以下有期徒
刑，得併科新臺幣三百萬元以下罰金。
製造、運輸、販賣專供製造或施用毒品之器具者，處一年以上七
年以下有期徒刑，得併科新臺幣一百萬元以下罰金。
前五項之未遂犯罰之。